【裁判字號】    96,訴,1158
【裁判日期】    970201
【裁判案由】    毒品危害防制條例
【裁判全文】
臺灣士林地方法院刑事判決              96年度訴字第1158號
公  訴  人  臺灣士林地方法院檢察署檢察官
被      告  甲○○
上列被告因違反毒品危害防制條例案件，經檢察官提起公訴（96
年度毒偵字第1878號），而被告於準備程序中就被訴事實為有罪
之陳述，經合議庭裁定由受命法官獨任進行簡式審判程序，並判
決如下：
    主  文
甲○○施用第一級毒品，累犯，處有期徒刑壹年，扣案之海洛因
（合計驗餘淨重零點伍捌貳肆公克）沒收銷燬，包裝海洛因用之
包裝袋陸只，均沒收；又施用第二級毒品，累犯，處有期徒刑柒
月。應執行有期徒刑壹年陸月，扣案之海洛因（合計驗餘淨重零
點伍捌貳肆公克）沒收銷燬，包裝海洛因用之包裝袋陸只，均沒
收。
    事實及理由
一、甲○○前因違反肅清煙毒條例案件，由本院以83年度訴字第
    1255號判決判處有期徒刑4 年8 月，復經臺灣高等法院以84
    年度上訴字第324 號判決駁回上訴確定，於民國94年9 月29
    日縮刑期滿執行完畢；另於89年間，因施用第一級毒品犯行
    ，經本院以89年度毒聲字第1931號裁定將其送觀察、勒戒，
    嗣因觀察勒戒執行後，仍有繼續施用毒品之傾向，復經本院
    以90年度毒聲字第477 號裁定送強制戒治，嗣戒治成效評定
    為合格，再由本院以90年度毒聲字第1218號裁定停止戒治並
    交付保護管束，並於90年10月24日將其釋放（嗣接續執行前
    開違反肅清煙毒條例案件），91年4 月7 日保護管束期滿未
    經撤銷停止戒治，視為強制戒治期滿執行完畢，並由臺灣士
    林地方法院檢察署檢察官於91年5 月1 日以91年度戒毒偵字
    第48號處分不起訴確定；甲○○猶未戒除毒癮，復於前開強
    制戒治執行完畢釋放後5 年內，再犯施用第一級毒品犯行，
    經臺灣士林地方法院檢察署檢察官以96年度毒偵字第801 號
    提起公訴，並由本院於97年1 月31日，以96年度訴字第884
    號判決判處有期徒刑10月。詎仍不知悛悔，復基於施用第二
    級毒品之犯意，於96年8 月24日某時許，在其友人位於台北
    縣汐止市○○路住處，利用該名友人燃燒甲基安非他命產生
    煙霧之機會，施用第二級毒品甲基安非他命1 次，並另基於
    施用第一級毒品之犯意，於96年8 月25日中午12時許，在臺
    北市○○路○ 段與興華路路口之加油站廁所內，以針筒注射
    方式，施用第一級毒品海洛因1 次。嗣於96年8 月25日下午
    2 時25分許，駕駛機車行經上開路口，因形跡可疑而為警盤
    查，甲○○於有偵查犯罪職權之台北市政府警察局松山分局
    松山派出所員警尚未發覺其施用及持有第一級毒品海洛因之
    犯罪事實前，主動交出其所有並藏放身上預供自己施用之毒
    品海洛因6 包（合計淨重0.588 公克，起訴書誤載為0.5 公
    克，應予更正）予員警，並於員警偵詢時，自首施用毒品海
    洛因犯罪而接受裁判，嗣經警採其尿液送驗，驗得其尿液除
    呈鴉片陽性反應外，尚呈安非他命、甲基安非他命陽性反應
    ，始進一步查悉其施用第二級毒品犯行。
二、案經臺北市政府警察局松山分局報告臺灣士林地方法院檢察
    署檢察官偵查起訴。
    理  由
一、犯罪事實之認定：
(一)、上揭犯行，業據被告甲○○於本院審理時坦承不諱（見本院
    97年1 月24日審判筆錄），又被告為警查獲後在警局所排尿
    液，經送台灣尖端先進生技醫藥股份有限公司以酵素免疫分
    析法初驗後，再以氣相層析質譜儀法複驗，證實其尿液呈鴉
    片類（即施用海洛因之代謝物）及安非他命、甲基安非他命
    陽性反應，亦有該公司於96年9 月7 日出具之濫用藥物檢驗
    報告1 紙附卷可稽（附於96年度毒偵字第1878號卷第51頁）
    。又被告為警查獲時，其主動交付員警扣案之白色粉末6包
    （合計淨重0.588 公克，取樣0.0056公克，驗餘合計淨重0.
    5824公克），經送鑑驗後，證實為第一級毒品海洛因，亦有
    上開扣案毒品及卷附交通部民用航空局航空醫務中心於96年
    9 月10日出具之航藥鑑字第0961418 號毒品鑑定書1 紙在卷
    可憑（附於同上偵卷第71頁），訊之被告復坦承該等毒品為
    其所有，欲供自己施用之海洛因無訛。綜上，足認被告自白
    與事實相符，可以採信，本案事證至為明確，被告犯行堪予
    認定。
(二)、按毒品危害防制條例於92年7 月9 日修正公布，自93年1 月
    9 日施行，其中第20條、第23條將施用毒品之刑事處遇程序
    區分為「初犯」、「5 年內再犯」、「5 年後再犯」。依其
    立法理由之說明：「初犯」，經觀察、勒戒或強制戒治，應
    為不起訴處分或不付審理之裁定；經觀察、勒戒或強制戒治
    執行完畢釋放後，「5 年內再犯」者，因其再犯率甚高，原
    實施之觀察、勒戒及強制戒治既已無法收其實效，爰依法追
    訴或裁定交付審理。至於經觀察、勒戒或強制戒治執行完畢
    釋放，「5 年後再犯」者，前所實施之觀察、勒戒或強制戒
    治已足以遮斷其施用毒品之毒癮，為期自新及協助其斷除毒
    癮，仍用「初犯」規定，先經觀察、勒戒或強制戒治之程序
    。從而，依修正後之規定，祇於「初犯」及「5 年後再犯」
    2 種情形，有其追訴條件之限制，即須於初犯經觀察、勒戒
    或強制戒治釋放後，5 年內均無施用毒品之行為，始能認其
    前所實施之觀察、勒戒或強制戒治已足遮斷毒癮，而得於5
    年後再犯時，再予適用初犯之規定，重行觀察、勒戒等程序
    。倘5 年內已經再犯，被依法追訴處罰，縱其第3 次（或第
    3 次以上）施用毒品之時間在初犯釋放5 年以後，即與「5
    年後再犯」之情形有別，且因已於「5 年內再犯」，顯見其
    再犯率甚高，原實施觀察、勒戒或強制戒治，已無法收其實
    效，自無再經觀察、勒戒及強制戒治之必要，應由檢察官逕
    行起訴，始符新法修正之本旨（最高法院95年第7 次刑事庭
    會議決議參照）。查被告係於91年4 月7 日執行強制戒治完
    畢，嗣因其於戒治完畢後5 年內再犯施用毒品犯行，經本院
    以96年度訴字第884 號判決判處有期徒刑10月等情，有臺灣
    高等法院被告前案紀錄表、人犯在監所最新資料報表及本院
    電話記錄各1 份存卷可考，是本案被告所為施用毒品之犯行
    ，距離前開強制戒治執行完畢雖已逾5 年，惟被告在上開強
    制戒治執行完畢後5 年內，既已再犯施用毒品之罪，並經追
    訴、處罰，揆諸前揭說明，其本次犯行即與毒品危害防制條
    例第20條第3 項所稱之「5 年後再犯」有別，是公訴人依法
    追訴，於法並無不合，本院自應依法論科。
二、論罪科刑
(一)、查海洛因、甲基安非他命分別為毒品危害防制條例第2 條第
    2 項第1 款、第2 款所稱之第一級毒品及第二級毒品。核被
    告甲○○所為，係分別犯毒品危害防制條例第10條第1 項之
    施用第一級毒品罪、同條例第10條第2 項之施用第二級毒品
    罪，其持有第一級毒品海洛因、第二級毒品甲基安非他命進
    而施用，持有毒品之行為為施用毒品之當然手段，均不另論
    以持有毒品罪（最高法院74年度台上字第3404號判例意旨參
    照）。又被告所犯上開2 罪，犯意各別，行為互殊，自應分
    論併罰。
(二)、被告有如事實欄所載前案科刑及執行之記錄，有臺灣高等法
    院被告前案紀錄表在卷可稽，其於有期徒刑執行完畢後5 年
    內，故意再犯本案有期徒刑以上之各罪，均為累犯，應分別
    依刑法第47條第1 項之規定加重其刑。又按「刑法第62條所
    謂發覺，固非以有偵查犯罪權之機關或人員確知其人犯罪無
    誤為必要，而於對其發生嫌疑時，即得謂為已發覺；但此項
    對犯人之嫌疑，仍須有確切之根據得為合理之可疑者，始足
    當之，若單純主觀上之懷疑，要不得謂已發生嫌疑。」，最
    高法院著有72年台上字第641 號判例可資參照。經查：被告
    係於96年8 月25日上午14時25分許，駕駛機車行經台北市○
    ○路○ 段與興華路路口，因形跡可疑而為台北市政府警察局
    松山分局松山派出所員警攔停盤查時，被告即主動將藏放在
    所穿著長褲口袋內之第一級毒品海洛因6 包交出，並於警詢
    主動供出本案施用海洛因部分犯行等情，有臺北市政府警察
    局松山分局松山派出所陳報單1 紙及警詢筆錄在卷可考（見
    同上偵卷第7 頁至第11頁），足認被告係於有偵查犯罪職權
    公務員未發覺犯罪前，自首其施用及持有第一級毒品之犯行
    ，應依刑法第62條前段之規定，就其施用第一級毒品海洛因
    犯行部分，減輕其刑，起訴書漏未敘及被告上開自首情事，
    尚有未洽，附此敘明。又就上開刑之加重及減刑，應依刑法
    第71條第1 項之規定先加後減之。爰審酌被告曾因施用毒品
    犯行而送觀察、勒戒、強制戒治及判處罪刑，仍不知悛悔，
    復再施用第1 級毒品，顯已有成癮性，惟念其施用毒品乃戕
    害自己身心健康，尚未危及他人，犯後坦承犯行，態度良好
    等一切情狀，分別量處如主文所示之刑，並依刑法第51條第
    5款規定，定其應執行刑，以示懲儆。
(三)、扣案之海洛因（以包裝袋6 只分裝，合計驗餘淨重0.5824公
    克），係查獲之第1 級毒品，不問是否屬於犯人所有，應依
    毒品危害防制條例第18條第1 項前段之規定，諭知沒收銷燬
    。至扣案包裝前開海洛因所用之包裝袋6 只（總淨重1.32
    公克），有防止毒品裸露、散逸之功能，既與毒品分別鑑秤
    其重量，與毒品無難以析離而無法個別宣告沒收之情事，且
    上開包裝袋為被告所有，用以盛裝海洛因便於施用，爰依刑
    法第38條第1 項第2 款規定，併予宣告沒收。
據上論斷，應依刑事訴訟法第273 條之1 第1 項、第299 條第1
項前段，毒品危害防制條例第10條第1 項、第10條第2 項、第18
條第1 項前段，刑法第11條、第47條第1 項、第62條前段、第38
條第1 項第2 款、第51條第5 款，判決如主文。
本案經檢察官蔡啟文到庭執行職務。
中    華    民    國    97    年    2     月    1     日
                  刑事第二庭法  官      吳祚丞
以上正本證明與原本無異。
如不服本判決應於判決送達後10日內，向本院提出上訴書狀。其
未敘述上訴理由者，並得於提起上訴後20日內向本院補提理由書
狀（均須按他造當事人之人數附繕本）。
                            書記官      方蘭芬
中    華    民    國    97    年    2     月    1     日
附錄本案論罪科刑法條：
毒品危害防制條例第10條第1項
施用第一級毒品者，處 6 月以上 5 年以下有期徒刑。
毒品危害防制條例第10條第2項
施用第二級毒品者，處 3 年以下有期徒刑。


司法院資訊處製作；財團法人民間司法改革基金會備份。
